臺灣桃園地方法院民事判決　　　　　　 92年度重訴字第410號
原　　　告　辛○○
　　　　　　庚○○
右　二　人
訴訟代理人　邱永祥律師
複代理人　　子○○
被　　　告　玄○○
　　　　　　宙○○
　　　　　　申○○
　　　　　　卯○○○
　　　　　　Ａ○○○　原住桃園縣中壢市○○街78巷2號4樓
　　　　　　癸○○○　原住桃園縣中壢市中壢里7鄰中壢3號
　　　　　　黃○○○
　　　　　　黃承健
　　　　　　天○○
　　　　　　地○○
　　　　　　亥○○
　　　　　　宇○○
　　　　　　辰○○
　　　　　　Ｕ○○○
　　　　　　丙○○
　　　　　　甲○○
　　　　　　戊○○
　　　　　　丑○○○　原住台北市○○區○○路四段80巷36號
　　　　　　Ｂ○○
　　　　　　酉○○　　原住台北市○○區○○街80巷25號3樓
　　　　　　午○○
　　　　　　寅○○○
　　　　　　Ｆ○○○
　　　　　　己○○○
　　　　　　巳○○
　　　　　　未○○
右一人
訴訟代理人　丁○○
被　　　告　Ｃ○○○
　　　　　　戌○○
　　　　　　Ｋ○○
　　　　　　Ｌ○○
　　　　　　Ｊ○○
　　　　　　Ｑ○○
　　　　　　Ｎ○○
　　　　　　Ｈ○○
　　　　　　Ｉ○○
　　　　　　Ｇ○○
　　　　　　Ｓ○○
　　　　　　Ｏ○○
　　　　　　Ｔ○○
　　　　　　Ｐ○○
　　　　　　Ｒ○○
　　　　　　Ｍ○○
　　　　　　Ｅ○○
　　　　　　Ｄ○○　　原住高雄市○○區○○里○○鄰○○路28
　　　　　　壬○○○
　　　　　　趙碧英　　原住台北市○○區○○里○○○路○段
　　　　　　乙○○
上列當事人間請求拆屋還地等事件，於民國94年2 月2 日言詞辯
論終結，本院判決如下：
    主      文
被告應將坐落桃園縣中壢市○○段中壢老小段第31地號、面積17
5 ㎡土地上建物拆除，並將土地返還原告及全體共有人。
被告玄○○、宙○○、申○○、卯○○○、Ａ○○○、癸○○○
應連帶給付原告各新台幣肆拾參萬參仟肆佰捌拾元，及均自民國
92年12月5 日起至被告將第一項土地返還原告及全體共有人之日
止，每年新台幣捌萬陸仟陸佰玖拾陸元。
原告其餘之訴駁回。
訴訟費用由被告玄○○、宙○○、申○○、卯○○○、Ａ○○○
、癸○○○連帶負擔。
本判決第一項於原告以新台幣貳佰伍拾萬元為被告供擔保後，得
假執行。但被告得以新台幣柒佰伍拾萬元為原告預供擔保後，免
為假執行。
本判決第二項於原告以新台幣壹拾伍萬元為被告玄○○、宙○○
、申○○、卯○○○、Ａ○○○、癸○○○供擔保後，得假執行
。但被告玄○○、宙○○、申○○、卯○○○、Ａ○○○、癸○○○得以新台幣伍拾伍萬元為原告預供擔保後，免為假執行。
原告其餘假執行之聲請駁回。
    事實及理由
一、除被告申○○、寅○○○外，其餘被告均未於最後言詞辯論
    期日到場，核無民事訴訟法第386 條所列各情形，因原告之
    聲請，由其一造辯論而為判決。
二、本件原告起訴主張坐落桃園縣中壢市○○段中壢老小段第31
    地號、面積175 ㎡，地目建土地（下稱系爭土地），為原告
    與訴外人邱煥文所共有，原告之所有權應有部分均為19/54
    ，系爭土地前遭被告之被繼承人黃仁科無權全部占有並興建
    房屋（下稱系爭建物，除占用系爭土地全部外，另占用同上
    小段35，31之2 地號土地部分，不在原告請求範圍），第三
    人黃仁科死亡後系爭建物由被告繼承，而被告稱系爭建物尚
    有訴外人黃菊為繼承人抑或被告丙○○、甲○○業已拋棄繼
    承云云，因訴外人黃菊已被他人收養，對系爭建物無繼承權
    ，而被告丙○○、甲○○並無提出拋棄繼承相關資料，被告
    上述所辯均非事實。兩造間亦無被告所稱不定期限租賃契約
    ，原告當然拒絕被告給付租金，亦未提領被告提存之租金。
    又被告玄○○、宙○○、申○○、卯○○○、Ａ○○○、癸○○○無權占用系爭土地之侵權行為，侵害原告對系爭土地
    之所有權，並受有相當於租金之損害，被告玄○○、宙○○
    、申○○、卯○○○、Ａ○○○、癸○○○亦受有相當於租
    金之不當得利。原告自得依不當得利及侵權行為之法律關係
    ，請求被告玄○○、宙○○、申○○、卯○○○、Ａ○○○
    、癸○○○自原告登記取得系爭土地即80年7 月1 日時起至
    被告拆除系爭建物並將系爭土地返還原告暨全體共有人之日
    止，按申報地價10% 計算相當於租金之損害賠償。自80年至
    83年系爭土地之申報地價為新台幣（下同）16,000元，於此
    期間，原告每年所得請求之損害金各為98,518元（元以下捨
    去）。84年至93年系爭土地申報地價為17, 600 元，於此期
    間，原告每年所得請求之損害金各為108,370 元（元以下捨
    去）。綜上所述，原告爰依民法767 條前段、中段規定及不
    當得利法律關係提起本訴，並聲明求為判決：（一）被告應
    將坐落桃園縣中壢市○○段中壢老小段第31號土地，面積17
    5 ㎡之建物拆除，並將土地返還原告暨全體共有人。（二）
    被告玄○○、宙○○、申○○、卯○○○、Ａ○○○、癸○○○應自80年7 月1 日起至83年12月31日止按年連帶給付原
    告各98,518元，及自84年1 月1 日起至將系爭土地返還原告
    暨全體共有人之日止按年連帶給付原告各108,370 元。（三
    ）原告願供擔保，請准宣告假執行。
三、被告申○○、卯○○○、玄○○、Ａ○○○稱系爭土地前因
    被繼承人黃仁科向原告父親邱炎玉承租系爭土地，並於其上
    興建系爭建物，而租金初始係以木炭及米穀計算，並由被繼
    承人黃仁科酌量給付，嗣系爭土地共有人雖未繼續向被告收
    取租金，而由被告將租金提存，系爭租賃契約仍有效存在，
    原告應繼受其前手即原告父親邱炎玉之權利義務，被告係依
    租賃物之法律關係使用系爭土地，並非無權占有。且系爭建
    物係由被繼承人黃仁科之全體繼承人所公同共有，原告所列
    被告尚缺訴外人黃菊。另，原告請求被告玄○○等6 人給付
    自80年7 月1 日起計算之損害金，其請求權業已罹於5 年之
    短期消滅時效。被告丙○○、甲○○稱其均已拋棄繼承，惟
    原告仍列其二人為被告，此部份當事人不適格。被告Ｍ○○
    、Ｔ○○、Ｎ○○、Ｈ○○、Ｉ○○、Ｇ○○、Ｏ○○稱此
    事並不關己，原告之請求與己不相涉。被告Ｕ○○○、甲○○、午○○、己○○○則稱現並未居住於系爭建物，且亦無
    權利拆除，原告若要拆屋應補償地上物之價額等語，並聲明
    求為判決原告之訴駁回。被告Ｔ○○並陳明如受不利益判決
    ，願供擔保，請准宣判免為假執行。其餘被告則未於言詞期
    日到場，亦未提出任何書狀或陳述。
四、按所有人對於無權占有或侵奪其所有物者，得請求返還之。
    對於妨害其所有權者，得請求除去之。民法第767 條前段、
    中段定有明文。又以妨害所有權為原因，請求除去妨害之訴
    ，被告對原告就其物有所有權存在及妨害之事實均無爭議，
    僅以非無權占有為抗辯者，原告於被告占有係無正當權利一
    事，無舉證責任，應由被告就係有正當權源之事實證明之。
    經查，本件原告主張其為系爭土地之共有人，所有權應有部
    分各為19/54 ，系爭土地為被告之被繼承人黃仁科全部占有
    並興建系爭建物，而由被告繼承，迄由被告玄○○、宙○○
    、申○○、卯○○○、Ａ○○○、癸○○○使用等情，被告
    除辯稱繼承人尚有黃菊未列為被告，被告丙○○、甲○○已
    拋棄繼承云云外，餘均為被告所不否認，並有原告提出土地
    登記謄本、繼承系統表及
    重訴字第三六六號民事事件審理時勘驗及囑請桃園縣中壢地
    政事務所派員測量屬實，有勘驗筆錄及土地複丈成果圖各一
    紙附卷可稽，亦經本院調閱同上民事卷宗查核屬實。被告丙○○、甲○○雖辯稱其已拋棄繼承云云，然未提出任何拋棄
    繼承之證明文件以實其說，本院依職權調查，亦查無丙○○
    、甲○○確已拋棄繼承之事實。被告丙○○、甲○○所辯拋
    棄繼承云云，自因不能證明，而不得憑採。被告另辯稱被繼
    承人黃仁科除被告外尚有繼承人黃菊云云，然查，原告主張
    第三人黃菊於被繼承人黃仁科死亡前業已出養一事，亦為被
    告所不爭執，第三人黃菊既已出養，對本生父母自無繼承權
    。被告所辯第三黃菊為繼承人云云，於法未合。原告此部分
    主張，自為真實可採。被告對其因繼承而所有之系爭建物占
    用原告共有之系爭土地之事實，既不爭執，自應由被告就其
    係有正當權源之事實，負舉證之責。雖被告申○○、卯○○○、玄○○、Ａ○○○辯稱其因租賃之法律關係使用系爭土
    地云云，然，既為原告所否認，自應由被告申○○、卯○○○、玄○○、Ａ○○○就租賃之法律關係存在之事實，負舉
    證之責。惟依被告申○○、卯○○○、玄○○、Ａ○○○所
    提出之系爭建物之房屋稅繳款書，僅能證明系爭建物占用系
    爭土地，並由其繳付房屋稅，無法證明其係因租賃之法律關
    係使用系爭土地。雖被告申○○、卯○○○、玄○○、Ａ○○○因原告否認租賃關係存在，並拒收租金，而曾將欲支付
    之款項向本院辦理提存，然，被告申○○、卯○○○、玄○○、Ａ○○○依其主觀認定所為提存行為，尚無拘束原告之
    效力，亦不足為兩造間確存在被告所稱租賃關係之充分證據
    。此外，被告尚未能提積極證據，以資證明其係有權占用原
    告共有之系爭土地，應認被告因繼承而公同共有之系爭建物
    係無權占用原告共有之系爭土地全部，並妨害原告對系爭土
    地所有權之正當行使。依前說明，原告本於系爭土地所有權
    作用，請求被告拆除占用原告所有系爭土地全部之系爭建物
    ，並返還被占用之系爭土地全部於原告及全體共有人，自屬
    於法有據。
五、按無權占有他人土地，不法侵害他人土地所有權，致土地所
    有人受有相當於土地租金之損害，無權占有人並受有相當於
    土地租金之利益，為社會通常之觀念。經查，本件被告玄○○、宙○○、申○○、卯○○○、Ａ○○○、癸○○○既屬
    無權占有原告所有土地，已如前述，自屬不法侵害原告對系
    爭土地之所有權，並致原告受有相當於租金之損害，自應負
    共同侵權行為連帶賠償之責，並應返還所受不當得利。原告
    自得依其系爭土地所有權應有部分比例計算，依共同侵權行
    為、不當得利規定請求被告玄○○、宙○○、申○○、卯○○○、Ａ○○○、癸○○○連帶給付因無權占有系爭土地之
    侵權行為損害賠償及不當得利之債務。另，原告此部分請求
    之名稱雖與租金有異，然實質上仍為使用土地之代價，自應
    適用民法第126 條所定之5 年時效，被告既為時效抗辯，原
    告雖因於92年12月4 日提起本件訴訟而中斷時效，惟87年12
    月4 日前之不當得利請求權，已逾租金短期消滅時效之期間
    ，被告自得拒絕給付。次按城市地方房屋之租金，以不超過
    土地及前建築物申報總價年息百分之十為限；而該條之規定
    於租用基地建築房屋準用之，此土地法第97條第1 項及第
    105 條定有明文。而基地租金數額除以基地申報地價為基礎
    外，尚須斟酌基地位置、工商繁榮程度、承租人利用基地之
    經濟價值及所受利益等項，並與鄰地租金相比較，此有最高
    法院60年台上字第3071號判例意旨可資參照。經查，被告所
    有占用系爭土地之建物係老舊磚造建物，門牌為桃園縣中壢
    市○○路357 巷3 號等，鄰近桃園縣中壢市繁華之商業地區
    ，已據原告提出
    查，足見該區交通方便，屬商業利用之繁榮地區，生活機能
    及使用價值尚佳，惟位於巷內，並被告占用系爭土地所興建
    之系爭建物老舊，使用價值不高，應認系爭土地之租金以土
    地申報總價額之8%計算為允當。又系爭土地自87年12月5 日
    迄今，申報地價為每平方公尺17,600元，被告占用系爭土地
    全部，面積17 5㎡，原告系爭土地所有權應有部分各為19/5
    4 ，有原告所提之地價謄本及土地登記謄本各一紙附卷可查
    。原告自87年12月5 日起每年各得請求相當租金之數額為17
    ,600 元 乘以175 ㎡乘以8%乘以19 /54等於86,696元（依原
    告之計算，元以下捨去），即原告得請求自87年12月5 日起
    至92年12月4 日（起訴時）止，五年合計433,480 元，及自
    92年12月5 日起至系爭土地返還原告及全體共有人止，每年
    依86,696元計算之共同侵權行為損害賠償及不當得利。
六、從而，原告依民法第767 條前段、中段規定及共同侵權行為
    、不當得利之法律關係請求（一）被告應將系爭土地上系爭
    建物拆除，並將系爭土地返還原告及全體共有人。（二）被
    告玄○○、宙○○、申○○、卯○○○、Ａ○○○、癸○○○應連帶給付原告各433,480 元，及均自92年12月5 日起至
    被告將系爭土地返還原告及全體共有人之日止每年86,696元
    。均為有理由，應予准許。逾此範圍之請求，為無理由，應
    予駁回。
七、本判決第一、二項原告及被告Ｔ○○均陳明願供聲請宣告假
    執行或免為假執行，經核均無不合。爰依聲請及職權分別酌
    定相當之擔保准許之。原告敗訴部分，既經駁回，其假執行
    之聲請，亦失所附麗，自應併予駁回。
八、結論：原告之訴為有理由，依民事訴訟法第79條、第85條第
    2 項、第390 條第2 項、第392條第2 項，判決如主文。
中　　華　　民　　國　　94　　年　　2 　　月　　23　　日
                  民事第一庭    法　官　張天民
以上正本係照原本作成
如對本判決上訴，須於判決送達後20日內向本院提出上訴狀
中　　華　　民　　國　　94　　年　　2 　　月　　23　　日
                            書記官　蔡紫凌
